臺灣高等法院刑事裁定
110年度聲字第1105號
聲  請  人  臺灣高等檢察署檢察官
受  刑  人
即  被  告  蕭源章



上列聲請人因受刑人數罪併罰有二裁判以上，聲請定其應執行之
刑（聲請案號：臺灣高等檢察署109年度執聲字第469號），本院
裁定如下：
    主  文
蕭源章犯如附表所示各罪所處之刑，應執行有期徒刑陸年。
    理  由
一、聲請意旨略以：上列受刑人即被告蕭源章（下稱受刑人）因
    毒品危害防制條例等數罪，先後經判決確定如附表，應依刑
    法第53條、第51條第5 款規定，定其應執行之刑，爰依刑事
    訴訟法第477 條第1 項聲請裁定等語。
二、按裁判確定前犯數罪者，併合處罰之，但得易科罰金與不得
    易科罰金之罪、得易服社會勞動與不得易科罰金之罪，均不
    在此限；前項但書情形，受刑人請求檢察官聲請定應執行刑
    者，依第51條規定定之；數罪併罰，有二裁判以上，依第51
    條之規定，定其應執行之刑；數罪併罰，分別宣告其罪之刑
    ，宣告多數有期徒刑者，於各刑中之最長期以上，各刑合併
    之刑期以下，定其刑期，但不得逾30年，刑法第50條第1 項
    但書第1 款、第3款、第2 項、第53條及第51條第5 款定有
    明文。準此，如受刑人所犯之數罪中有原得易科罰金之罪者
    ，因與他罪合併定執行刑，於裁判前所犯數罪兼有得易科罰
    金、不得易科罰金之罪混合時，應繫乎受刑人之請求與否，
    而非不問被告之利益與意願，一律併合處罰之。又按數罪併
    罰中之一罪，依刑法規定得易科罰金，若因與不得易科之他
    罪併合處罰結果而不得易科罰金時，原所易科部分所處之刑
    ，自亦無庸為易科折算標準之記載，此經司法院大法官會議
    釋字第144 號解釋可參。再者，法律上屬於自由裁量之事項
    ，有其外部性界限及內部性界限，並非概無拘束，依據法律
    之具體規定，法院應在其範圍選擇為適當之裁判者，為外部
    性界限；而法院為裁判時，應考量法律之目的，及法律秩序
    之理念所在者，為內部性界限；法院為裁判時，二者均不得
    有所踰越。在數罪併罰，有二裁判以上，定其應執行之刑時
    ，固屬於法院自由裁量之事項，然仍應受前揭外部性界限及
    內部性界限之拘束（參照最高法院94年度台非字第233號判
    決意旨）。又刑事訴訟法第370條增訂第2項規定：「前項所
    稱刑，指宣告刑及數罪併罰所定應執行之刑。」及第3項規
    定：「第一項規定，於第一審或第二審數罪併罰之判決，一
    部上訴經撤銷後，另以裁定定其應執行之刑時，準用之。」
    已針對第二審上訴案件之定應執行之刑，明定有不利益變更
    禁止原則之適用，而分屬不同案件之數罪併罰，倘一裁判宣
    告數罪之刑，曾經定其執行刑，再與其他裁判宣告之刑定其
    執行刑時，在法理上亦應同受此原則之拘束，亦即另定之執
    行刑，其裁量所定之刑期，不得較重於前定之執行刑加計後
    裁判宣告之刑之總和（最高法院103年度第14次刑事庭會議
    決議、103年度台抗字第707號、第674號裁定意旨參照）。
三、經查：
　㈠本件受刑人毒品危害防制條例等數罪，分別經臺灣新北地方
    法院、本院判決處如附表所示之刑，均經確定在案，有上開
    各刑事判決書、本院被告前案紀錄表存卷可佐。又附表編號
    3至10所處罪刑係不得易科罰金，與附表其餘所處罪刑均係
    得易科罰金之罪刑，固合於刑法第50條第1 項但書之規定，
    惟受刑人已同意檢察官向法院聲請定其應執行刑，並於定刑
    聲請切結書親自簽名捺印，有該切結書（見本院卷第10頁）
    附卷可參，本院自應依刑法第50條第2 項之規定，依同法第
    51條規定定其應執行刑。
　㈡茲檢察官聲請定其應執行之刑，本院審核認其聲請於法尚無
    不合，並審酌受刑人如附表各罪所示刑度之外部限制（總刑
    期為有期徒刑30年8月）、⑴附表編號1、2所示之罪前經臺灣
    新北地方法院以108年度聲字第2591號合併定應執行有期徒
    刑4月，⑵附表編號3至10所示之罪前經本院以109年度上訴字
    第404號判決合併定應執行有期徒刑5年10月確定；並考量受
    刑人所犯如附表編號1、2所示之罪均為施用第二級毒品罪，
    且各次犯罪類型、行為態樣、動機均相同，又附表編號3至1
    0均為販賣第二級毒品罪，各次犯罪時間亦相近，犯罪類型
    、行為態樣、動機均相同，此部分責任非難重複之程度較高
    ；另審酌其所犯各罪之法律目的、受刑人違反之嚴重性、所
    犯數罪為整體非難評價，及貫徹刑法量刑公平正義理念之內
    部限制等，定其應執行之刑如主文所示。
四、據上論斷，應依刑事訴訟法第477條第1項，刑法第50條第1
    項但書、第2項、第53條、第51條第5款，裁定如主文。　
中　　華　　民　　國　　110 　年　　4 　　月　　9 　　日
                  刑事第十二庭  審判長法  官  陳如玲
                                      法  官  蔡如惠
                                      法  官  郭惠玲
以上正本證明與原本無異。
如不服本裁定，應於收受送達後5日內向本院提出抗告狀。
                                      書記官    賴尚君
中　　華　　民　　國　　110 　年　　4 　　月　　9 　　日
附表：
編　　　　　號  1 2 3 罪　　　　　名  施用第二級毒品罪 施用第二級毒品罪 販賣第二級毒品罪 宣　　告　　刑  有期徒刑3月，如易科罰金，以新臺幣1千元折算1日 有期徒刑3月，如易科罰金，以新臺幣1千元折算1日 有期徒刑4年 犯　罪　日　期  107年6月10日 107年8月20日 107年4月14日下午9時38分 最　後 事實審 法　　院 臺灣新北地方法院 臺灣新北地方法院 本院  案　　號 107年度簡字第8214號 108年度簡字第642號 109年度上訴字第404號  判決日期 107年11月30日 108年3月5日 109年3月17日 確　定 判　決 法　　院 同上 同上 最高法院  案　　號 同上 同上 109年度台上字第2716號  確定日期 108年1月3日 108年4月9日 109年5月27日 
編　　　　　號  4 5 6 罪　　　　　名  販賣第二級毒品罪 販賣第二級毒品罪 販賣第二級毒品罪 宣　　告　　刑  有期徒刑3年10月 有期徒刑3年10月 有期徒刑3年10月 犯　罪　日　期  107年4月30日下午4時51分 107年5月25日下午8時57分 107年5月27日上午9至10時許 最　後 事實審 法　　院 本院    案　　號 109年度上訴字第404號    判決日期 109年3月17日   確　定 判　決 法　　院 最高法院    案　　號 109年度台上字第2716號    確定日期 109年5月27日   
編　　　　　號  7 8 9 罪　　　　　名  販賣第二級毒品罪 販賣第二級毒品罪 販賣第二級毒品罪 宣　　告　　刑  有期徒刑3年8月 有期徒刑3年8月 有期徒刑3年8月 犯　罪　日　期  107年5月14日下午8時19分 107年5月16日下午6時8分 107年5月21日下午5時39分 最　後 事實審 法　　院 本院    案　　號 109年度上訴字第404號    判決日期 109年3月17日   確　定 判　決 法　　院 最高法院    案　　號 109年度台上字第2716號    確定日期 109年5月27日   
編　　　　　號  10   罪　　　　　名  販賣第二級毒品罪   宣　　告　　刑  有期徒刑3年8月   犯　罪　日　期  107年6月5日 下午6時50分   最　後 事實審 法　　院 本院    案　　號 109年度上訴字第404號    判決日期 109年3月17日   確　定 判　決 法　　院 最高法院    案　　號 109年度台上字第2716號    確定日期 109年5月27日